臺灣嘉義地方法院民事裁定　九十一年度聲字第八五號
　　聲　請　人　乙○○
　　送達代收人　林崑地律師
　　相　對　人　丙○○
　　　　　　　　甲○○
　　　　　　　　庚○○○
　　　　　　　　己○○
　　　　　　　　丁○○
　　　　　　　　戊○○
右聲請人聲請返還擔保金事件，本院裁定如左：
    主      文
本院八十年度存字第九號提存事件聲請人所提存之擔保金新臺幣貳拾壹萬元，准予返
還。
聲請人其餘聲請駁回。
聲請程序費用由相對人負擔三分之二，餘由聲請人負擔。
    理      由
一、按應供擔保之原因消滅者；或訴訟終結後，供擔保人證明已定二十日以上之期間
    ，催告受擔保利益人行使權利而未行使者，法院應依供擔保人之聲請，以裁定命
    返還其提存物，民事訴訟法第一百零四條第一項第一、二款分別定有明文。另依
    同法第一百零六條，前開規定於其他依法令供訴訟上之擔保者準用之。次按，因
    假執行宣告所供之擔保，係擔保債務人因假執行所受之損害，故必待無損害發生
    或債權人本案勝訴確定，或就所生損害已經賠償時，使得謂供擔保之原因消滅（
    （台灣高等法院八十八年抗字第一九七七號民事裁定參照）。再按，擔保提存之
    提存人於提存後，聲請返還提存物，應於「供擔保之原因消滅後」五年內為之，
    逾期其提存物屬於國庫，提存法第十六條第二項定有明文。
二、本件聲請意旨略以：聲請人與相對人間因請求履行契約事件，聲請人前遵本院七
    十九年度重訴字第四四六號民事判決，曾提供擔保金新臺幣（下同）三十一萬五
    千元為假執行，而以鈞院八十年度存字第九號提存在案，茲因前開本案訴訟，業
    經臺灣高等法院台南分院以八十二年重上更（二）字第一號判決，該判決主文第
    一項記載「‧‧‧命上訴人甲○○及命庚○○○、己○○、丁○○、戊○○之被
    繼承人顏調全各給付被上訴人乙○○新臺幣參拾壹萬肆仟柒佰陸拾柒元及其利息
    部分‧‧‧；及各該部分假執行之聲請，暨訴訟費用之裁判均廢棄」，主文第二
    項記載：「右廢棄部分，被上訴人在第一審之訴及其假執行之聲請均駁回」，又
    經最高法院八十二年度台上字第三二一四號判決，該判決主文第一項記載「兩造
    上訴均駁回」確定，該事件已終結，是以聲請人於民國九十年十一月二十九日以
    存證信函定二十日以上期間催告受擔保利益人即相對人行使權利而未行使，聲請
    人自得聲請返還前開提存之擔保金，並提出本院七十九年度重訴字第四四六號民
    事判決、臺灣高等法院台南分院以八十二年重上更（二）字第一號判決、最高法
    院八十二年度台上字第三二一四號判決、提存書、國庫存款收款書存證信函及回
    執各一件（均為影本）為證等情。
三、經查：
（一）聲請人請求相對人丙○○、甲○○及庚○○○、己○○、丁○○、戊○○之被
      繼承人顏調全應連帶給付九十四萬四千三百元之履行契約事件，本院於七十九
      年十二月二十七日以七十九年重訴字第四四六號判決相對人丙○○、甲○○及
      顏調全（訴訟中死亡，由繼承人庚○○○、己○○、丁○○、戊○○承受訴訟
      ）應給付聲請人九十四萬四千三百元，兩造並分別得供擔保為假執行或免為假
      執行。並於理由第四點說明：「本件合約書係載明應由被告等給付上述股款‧
      ‧依民法第二百七十一條之規定，應由被告等平均分擔。」等語，是被告丙○○、甲○○及顏調全應分別給付聲請人三十一萬四千七百六十七元（944300/3
      ＝314767，元以下四捨五入）。相對人不服上訴，臺灣高等法院臺南分院於八
      十年七月十五日以八十年度重上字第二號判決駁回上訴。相對人不服再上訴，
      最高法院以八十年度台上字第二六二八號判決廢棄原判決，將本件發回臺灣高
      等法院臺南分院。臺灣高等法院臺南分院於八十一年六月二十三日以八十一年
      度重上更（一）字第一號審理，其判決主文第一項記載「原判決關於‧‧‧。
      命上訴人丙○○給付被上訴人乙○○超過新台幣三十一萬四千七百六十七元，
      及各該部分假執行之聲請，暨訴訟費用之判判均廢棄」，第二項記載「右開廢
      棄部分被上訴人‧‧乙○○在第一審之訴及假執行之聲請均駁回」。相對人不
      服再上訴，最高法院於八十一年十月二十八日以八十一年度台上字第二四七五
      號審理，於理由中說明：「除原判決所維持第一審命‧‧【丙○○給付乙○○
      三十一萬四千七百六十七元及其利息】，而駁回相對人之第二審上訴，經核於
      法尚無不合外，其餘維持第一審命‧‧‧【顏調全、甲○○對乙○○為給付部
      分】，駁回相對人此部分之第二審上訴，顯有判決理由與主文矛盾之違法‧‧
      至上述第一審判決命‧‧丙○○對乙○○為給付部分，並未超過，原判決主文
      記載超過部分廢棄改判，殊無意義，併此敘明。」，又上開最高法院判決主文
      第一、二項記載係「原判決關於駁回‧‧‧（三）上訴人顏調全、甲○○對於
      被上訴人乙○○‧‧‧之上訴，及該訴訟費用部分廢棄，發回臺灣高等法院臺
      南分院。其餘上訴駁回」；臺灣高等法院臺南分院復於八十二年五月十日以八
      十二年度重上更（二）字第一號審理，其判決主文第一、二項記載「原判決關
      於‧‧‧；命上訴人甲○○及命庚○○○、己○○、丁○○、戊○○之被繼承
      人顏調全各給付被上訴人乙○○三十一萬四千七百六十七元及其利息部分；‧
      ‧‧；及各該部分假執行之聲請，暨訴訟費用之裁判均廢棄。」、「右廢棄部
      分，被上訴人許莊桂菊、許錦珠、乙○○、許錦村、蕭清菊在第一審之訴及假
      執行之聲請均駁回。」兩造均不服再上訴，最高法院於八十二年十二月三十一
      日以八十二年度台上字第三二一四號判決駁回兩造上訴而判決確定。有上開案
      件歷審判決書附卷可稽，是以，本件聲請人請求相對人丙○○應給付聲請人三
      十一萬四千七百六十七元及其利息部分，於最高法院於八十一年十月二十八日
      以八十一年度台上字第二四七五號判決駁回相對人丙○○此部分上訴而致判決
      確定（並有台灣高等法院台南分院八二年度重上更（二）字第一號判決理由四
      、（三）後段可參），而聲請人請求甲○○及庚○○○、己○○、丁○○、戊○○之被繼承人顏調全各給付聲請人三十一萬四千七百六十七元及其利息部分
      ，則由最高法院於八十二年十二月三十一日以八十二年度台上字第三二一四號
      駁回聲請人之上訴而致判決確定。
（二）聲請人於本院第一審判決得假執行後，依法提存擔保金額聲請假執行，在訴訟
      終結後，於民國九十年十一月二十九日以存證信函定二十日以上期間催告受擔
      保利益人即相對人行使權利而未行使等情，經本院調閱本院八十年度存字第九
      號提存卷、八十年度執字第一七二號執行卷核閱屬實。依前揭說明，聲請人請
      求相對人甲○○及庚○○○、己○○、丁○○、戊○○之被繼承人顏調全各給
      付聲請人三十一萬四千七百六十七元及其利息部分，聲請人獲敗訴判決確定，
      聲請人據此聲請返還此部分提存之擔保金即二十一萬元〔計算式為：315000*
      （314767÷944300）＝210000〕，核無不合，應予准許；另聲請人請求相對人
      丙○○給付三十一萬四千七百六十七元及其利息部分，已於八十二年十月二十
      八日最高法院駁回相對人丙○○上訴而告確定，聲請人此部分供擔保之原因於
      勝訴判決判決確定時業已消滅，依提存法第十六條第二項規定，應於供擔保之
      原因消滅後五年內聲請返還提存物，聲請人於九十一年一月三日方為聲請，則
      五年除斥期間業已經過，故此部分聲請為無理由。綜上所述，聲請人請求返還
      擔保金在二十一萬元範圍內，為有理由，應予准許，逾此範圍之請求則為無理
      由，應予駁回。
四、依民事訴訟法第九十五條、第七十九條但書裁定如主文。
中　　　華　　　民　　　國　　九十一　　年　　　三　　　月　　   七  　　日
~B臺灣嘉義地方法院民事第一庭
~B　　法　官　洪嘉蘭
右為正本係照原本作成。
如對本裁定抗告應於送達後十日內向本院提出抗告狀。
中　　　華　　　民　　　國　　九十一　　年　　　三　　　月　　　 八　　　日
~B　　書記官　鄭翔元
